【裁判字號】    94,訴,1644
【裁判日期】    950331
【裁判案由】    違反槍砲彈藥刀械管制條例
【裁判全文】
臺灣高雄地方法院刑事判決              94年度訴字第1644號
公  訴  人  臺灣高雄地方法院檢察署檢察官
被      告  丁○○
指定辯護人  本院公設辯護人丙○○
上列被告因違反槍砲彈藥刀械管制條例案件，經檢察官提起公訴
（93年度偵字第23115 號），本院判決如下：
    主  文
丁○○未經許可，持有空氣槍，處有期徒刑壹年貳月，併科罰金
新臺幣陸萬元，罰金如易服勞役，以新臺幣玖佰元即銀元佰元
折算壹日。
扣案之空氣長槍壹支（含瞄準鏡壹支，槍枝管制編號：高鑑0000
000000號） 沒收。
    事  實
一、丁○○前因違反妨害兵役條例案件，經臺灣臺南地方法院於
    民國93年1 月29日以93年度簡字第187 號判處有期徒刑3 月
    ，緩刑2 年確定，現仍在緩刑期間。詎其不知警惕，明知未
    經許可，不得持有具殺傷力之空氣槍，竟為獵鳥玩樂之用，
    於93年10月底某日，在臺南縣永康市○○路某處，向友人乙○○（另案偵辦中）借用可發射具殺傷力之空氣長槍1 支（
    含瞄準鏡1 支，槍枝管制編號：高鑑0000000000號）及供上
    開空氣長槍使用之瓦斯鋼瓶14支、直徑約6mm 金屬鋼珠1 罐
    （約220 顆）、彈殼16顆及鋼針72支（起訴書誤為27支）等
    物品，而未經許可持有上開空氣長槍。嗣於93年11月14日下
    午3 時25分許，丁○○攜帶上開空氣長槍，與友人李瑞迪共
    同前往山區獵鳥時，為警在高雄縣內門鄉○○村○○路（起
    訴書誤載為高雄市○○區○○路62巷20號10樓之2） 當場查
    獲，並扣得上開空氣長槍1 支（含瞄準鏡1 支，槍枝管制編
    號：高鑑0000000000號）及供該空氣長槍使用之瓦斯鋼瓶14
    支（起訴書誤為3 支）、直徑約6mm 金屬鋼珠1 罐（約220
    顆）、彈殼16顆及鋼針72支等物品。
二、案經高雄縣政府警察局旗山分局報告臺灣高雄地方法院檢察
    署檢察官偵查起訴。
    理  由
一、按「被告以外之人於審判外之言詞或書面陳述，除法律有規
    定者外，不得作為證據」；又「被告以外之人於檢察事務官
    、司法警察官或司法警察調查中所為之陳述，與審判中不符
    時，其先前之陳述具有較可信之特別情況，且為證明犯罪事
    實存否所必要者，得為證據」；另「被告以外之人於審判外
    之陳述，雖不符刑事訴訟法第159 條之1 至第159 條之4 之
    規定，而經當事人於審判程序同意作為證據，法院審酌該言
    詞陳述或書面陳述作成時之情況，認為適當者，亦得為證據
    」，刑事訴訟法第159 條第1 項及第159 條之2 分別定有明
    文。經查本件證人李瑞迪於警詢時所為供述，及高雄縣政府
    警察局93年12月13日高縣警刑鑑字第0920090279號槍彈鑑定
    書、內政部警政署刑事警察局（下稱刑事警察局）94年9 月
    20日刑鑑字第0940114029號函文、內政部94年10月19日內授
    警字第0940101414號函文，雖均為被告以外之人於審判外之
    言詞或書面陳述，屬於傳聞證據，惟檢察官、被告及辯護人
    業於審判程序中同意作為證據，本院審酌上開言詞及書面陳
    述作成時之證據取得過程並無瑕疵，且與待證事實具有關連
    性等情況，認為適當，應認依刑事訴訟法第159 條之5 之規
    定，得為證據，而有證據能力，合先敘明。
二、訊據被告丁○○對其未經許可持有上開空氣長槍之事實，業
    已坦承不諱，核與證人李瑞迪於警詢時所證述之情節相符。
    另查：
  (一)、扣案槍枝1 支（槍枝管制編號：高鑑0000000000號）及瓦
      斯鋼瓶14支、直徑約6mm 金屬鋼珠1 罐（約220 顆）、彈
      殼16顆及鋼針72支等物品經送高雄縣政府警察局鑑定後，
      認送鑑槍枝係玩具空氣長槍，以小型CO2 高壓鋼瓶內氣體
      為發射動力，可發射直徑約6mm 之彈丸，經填裝全新小型
      CO2 高壓鋼瓶試射3 顆，測得彈丸速度均為155 公尺/ 秒
      ，計算其彈丸動能均為10.57 焦耳，單位面積動能均為37
      .39 焦耳/ 平方公分；另裝填直徑約6mm 鋼珠、金屬錐形
      彈丸試射3 顆，測得彈丸速度分別為123 、123 、121 公
      尺/ 秒，計算其彈丸動能分別為10.29 、10.29 、9.96焦
      耳，單位面積動能則分別為36.39 、36.39 、35.21 焦耳
      / 平方公分；而扣案瓦斯鋼瓶14瓶，認係玩具槍枝用之小
      型二氧化碳鋼瓶（鑑驗時取其中3 瓶全新鋼瓶試射）；扣
      案彈殼16顆，認係玩具槍枝使用之子彈外型導氣管；扣案
      鋼珠1 罐，認係市售小鋼珠，每顆重約0.88公克、直徑約
      6mm ；扣案鋼針72支，認係玩具槍枝使用之金屬材質錐形
      彈丸，後方加有塑膠尾片（檢測時使用10支）等情，有該
      局93年12月13日高縣警刑鑑字第0920 090279 號槍彈鑑定
      書1 份附卷可稽，而上開槍枝之發射動能已逾殺傷力之參
      考標準（彈丸單位面積動能達20焦耳/ 平方公分），具有
      殺傷力，亦經內政部以94年10月19日內授警字第09401014
      14號函覆在卷。
  (二)、扣案槍枝經本院依職權再送刑事警察局鑑定，其結果雖以
      ：１、送鑑瓦斯槍1 支認係空氣長槍，以小型二氧化碳鋼
      瓶內之氣體為發射動力：(1)、經檢視，其出氣嘴位前端欠
      缺氣密襯墊，研判可能造成漏氣之情形，經實際試射，測
      得鋼珠之發射速度分別為90、86、85公尺/ 秒，計算其動
      能分別為3.56、3.25、3.18焦耳，單位面積動能分別為12
      .61 、11.51 、11.24 焦耳/ 平方公分。(2)、經製作適當
      之氣密襯墊後（以矽膠鑄模而成）再試射結果，測得鋼珠
      之發射速度分別為142 、142 、140 公尺/ 秒，計算其動
      能分別為8.87、8.87、8.62焦耳，單位面積動能分別為31
      .38 、31.38 、30.50 焦耳/ 平方公分，有該局94年9 月
      20日刑鑑字第0940114029號函在卷可按。可知本院再依職
      權將扣案槍枝送請刑事警察局鑑定時，該槍枝在欠缺氣密
      襯墊之情形下，其試射後之單位面積動能，並未逾前述殺
      傷力之參考標準。然查，本件高雄縣政府警察局鑑識組用
      以鑑定槍枝之儀器設備，係與刑事警察局鑑識科所使用者
      完全相同，每年並經刑事警察局派人定期檢驗、校正，而
      鑑識人員均經刑事警察局定期受訓並授予證書，且鑑定流
      程亦均相同，此經證人即本件鑑定人員高雄縣政府警察局
      鑑識組己○○、刑事警察局鑑識科甲○○到庭具結證述在
      卷，故若係同一槍枝，經高雄縣政府警察局及刑事警察局
      經受相同訓練之鑑識人員，以相同之儀器設備、鑑定流程
      分別加以鑑定後，其所得之鑑定結果亦應大致相同，惟本
      件扣案槍枝經上開2 單位分別鑑定，其所測得之動能及單
      位面積動能竟有高達3 倍之差距，足認本件扣案槍枝於高
      雄縣政府警察局鑑定後，再送刑事警察局鑑定時，其槍枝
      狀態應已改變而有不同。
  (三)、本件扣案槍枝於高雄縣政府警察局鑑定過程中，僅檢查機
      械性能是否正常後，即直接試射，並未特別注意氣密襯墊
      之情形，而射擊結果即如前開鑑定報告所示等情，此經證
      人己○○到庭證述無誤，而上開槍枝送至刑事警察局鑑定
      時，槍管出氣嘴前端的凹洞處即已欠缺氣密襯墊，致第一
      次試射時空氣散出，速度與高雄縣政府警察局之鑑定結果
      明顯不同，經以矽膠鑄模製作適當之氣密襯墊充填該凹洞
      後再次試射，結果即與高雄縣政府警察局鑑定所得之速度
      較為接近，但因自製之矽膠襯墊效果畢竟不如原廠之氣密
      襯墊，故速度上仍有差別等情，亦經證人甲○○證述明確
      。另本件扣案空氣長槍及瓦斯鋼瓶、彈殼、鋼珠、鋼針等
      物品，於高雄縣政府警察局鑑定後，係以1 個透明之大塑
      膠袋加以封緘，並通知送鑑單位即高雄縣政府警察局旗山
      分局領回，再由該分局將上開扣押物品檢送臺灣高雄地方
      法院檢察署贓物庫收存，經該署將上開扣案物拆封逐一清
      點無誤後，將其中鋼瓶、彈殼、鋼珠、鋼針等物品取出另
      行存放1 袋，扣案空氣長槍則仍放在原來的大塑膠袋內，
      但該只大塑膠袋已經拆封並有開口等情，亦經證人己○○
      、甲○○分別證述綦詳。而本院向臺灣高雄地方法院檢察
      署函詢扣案槍枝於旗山分局送鑑檢還前，是否曾經拆封，
      亦經函覆稱：「本署收受旗山分局鑑定檢還槍彈係依清單
      所列拆封清點無誤後，再存放本署備妥證物袋內存放」，
      此有該署95年1 月27日雄檢博物字第3013號函文在卷可證
      ，故可推知本件扣案空氣長槍於先後2 次鑑定之往返運送
      過程中，相關人員確有因拆封、清點及重新裝袋、存放等
      動作而有接觸該槍枝之機會，致該槍枝上如氣密襯墊之細
      小零件因而發生滅失情事之可能。
  (四)、另參以扣案空氣長槍之槍管及出氣嘴前端之空隙處，確有
      1 圓形凹槽，而其他同型之空氣槍，該出氣嘴前端則係裝
      有氣密襯墊乙節，此有刑事警察局前開鑑定報告所附相片
      2 幀在卷可佐，益徵本件扣案空氣長槍之結構設計，在槍
      枝出氣嘴前端原本即應裝置氣密襯墊甚明。本件扣案之空
      氣長槍經高雄縣政府警察局鑑定，認其具有殺傷力，已如
      前述，則該槍枝嗣後雖於往返鑑定之過程中因不明原因而
      欠缺氣密襯墊，致第二次再送刑事警察局鑑定時，其試射
      結果未達具有殺傷力之標準，惟此係因槍枝狀態於高雄縣
      政府警察局鑑定後已有所改變，與槍枝原本情形並不相同
      ，故本院自亦無從據此而為被告有利之認定。綜上所述，
      本件事證明確，被告犯行堪以認定。
三、查被告行為後，槍砲彈藥刀械管制條例已於94年1 月26日修
    正公布，並於同年月28日生效，原槍砲彈藥刀械管制條例第
    8 條第4 項之規定於修正後，將原法定刑度「1 年以上7 年
    以下有期徒刑，併科新臺幣7,000,000 元以下罰金」，提高
    為「3 年以上10年以下有期徒刑，併科新臺幣7,000,000 元
    以下罰金」，新舊法比較之結果，以舊法較有利於被告，故
    本件依刑法第2 條第1 項但書之規定，就被告未經許可持有
    具殺傷力之空氣槍之行為，應適用修正前槍砲彈藥刀械管制
    條例第8 條第4 項處斷。是核被告丁○○所為，係犯修正前
    槍砲彈藥刀械管制條例第8 條第4 項未經許可持有空氣槍罪
    。爰審酌被告前有妨害兵役前科，現仍在緩刑期間，此有臺
    灣高等法院被告前案紀錄表在卷可稽，竟未能戒慎警惕，其
    值此槍彈氾濫時刻，未經許可而持有具殺傷力之空氣槍，危
    害社會安全及他人之生命，惟念其持有上開槍枝，僅係為自
    身玩樂使用，尚無不良動機，及其犯後坦承犯行，態度良好
    ，且並未持槍造成其他實際損害等一切情狀，酌情量處如主
    文所示之刑，並諭知罰金易服勞役之折算標準。扣案之空氣
    長槍1 支（含瞄準鏡1 支，槍枝管制編號：高鑑0000000000
    號），送驗結果認具有殺傷力，有上開高雄縣政府警察局槍
    彈鑑定書在卷足憑，屬違禁物，應依刑法第38條第1 項第1
    款規定宣告沒收。至扣案之瓦斯鋼瓶14支、彈殼16顆、鋼珠
    1 罐及鋼針72支等物品，經鑑定結果，均無殺傷力，且非被
    告所有，自毋庸為沒收之宣告，附此敘明。
據上論斷，應依刑事訴訟法第299 條第1 項前段，修正前槍砲彈
藥刀械管制條例第8 條第4 項，刑法第11條前段、第2 條第1 項
但書、第38條第1 項第1 款、第42條第2 項，罰金罰鍰提高標準
條例第2 條，現行法規所定貨幣單位折算新臺幣條例第2 條，判
決如主文。
本案經檢察官戊○○到庭執行職務。
中    華    民    國    95    年    3     月    31    日
                    刑事第十四庭
                          審判長法  官  蔡  廣  昇
                                法  官  紀  凱  峰
                                法  官  謝  雨  真
以上正本證明與原本無異。
如不服本判決，應於判決送達後10日內，向本院提出上訴狀。
中    華    民    國    95    年    3     月    31    日
                                書記官  許  麗  珠
附錄本案論罪科刑法條：
修正前槍砲彈藥刀械管制條例第8條
未經許可，製造、販賣或運輸鋼筆槍、瓦斯槍、麻醉槍、獵槍或
空氣槍者，處5 年以上有期徒刑，併科新台幣1 千萬元以下罰金
。
未經許可，轉讓、出租或出借前項所列槍枝者，處3 年以上10年
以下有期徒刑，併科新台幣7百萬元以下罰金。
意圖供自己或他人犯罪之用，而犯前二項之罪者，處無期徒刑或
7年以上有期徒刑，併科新台幣1千萬元以下罰金。
未經許可，持有、寄藏或意圖販賣而陳列第一項所列槍枝者，處
1年以上7年以下有期徒刑，併科新台幣七百萬元以下罰金。
第一項至第三項之未遂犯罪之。


司法院資訊處製作；財團法人民間司法改革基金會備份。
